【裁判字號】    98,交上易,4
【裁判日期】    980319
【裁判案由】    過失傷害
【裁判全文】
臺灣高等法院刑事判決                 98年度交上易字第4號
上  訴  人  臺灣新竹地方法院檢察署檢察官
被      告  甲○○
上列上訴人因被告過失傷害案件，不服臺灣新竹地方法院97年度
交易字第107號，中華民國97年11月20日第一審判決（ 起訴案號
：臺灣新竹地方法院檢察署97年度偵字第2098號），提起上訴，
本院判決如下：
    主  文
上訴駁回。
    事  實
一、甲○○於民國96年10月16日23時18分許，騎乘車號 F77-290
    號重型機車，沿新竹市○○路由北往南方向行駛，行經食品
    路與東南街交岔口路口時，本應注意機車在劃有分向限制線
    之路段，應在遵行車道內行駛，不得駛入來車之車道內；且
    應注意行駛至交岔路口，其行進應遵守燈光號誌，而依當時
    天晴、夜間有照明、柏油路面乾燥、無缺陷、道路無障礙物
    、視距良好等情形，又無不能注意之情事，竟疏未注意前方
    號誌為紅燈，徒因超車而跨越分向線駛入來車道，且闖越紅
    燈而直行進入上開交岔路口，適乙○○騎乘車號 033-BRR號
    重型機車，沿新竹市○○街由東往西方向行駛，騎越黃燈進
    入同一交岔路口，2 車於同日23時18分20秒許瞬間發生撞擊
    ，乙○○因而人車倒地，並受有頭部外傷併顱內出血及腦鈍
    挫傷術後併腦浮腫、上肢及臀部多處擦傷、外傷後水腦症、
    呼吸機能不全、顱骨缺損、疑似肺炎、泌尿道感染、左助膜
    積水等重傷害，雖歷經馬偕紀念醫院新竹分院急診（自96年
    10月16日至97年1月9日）、國防醫學院三軍總醫院診治（自
    97年3月5日至97年3月14日 ）、財團法人同仁院萬華醫院治
    療復健（自97年3月14日迄今），仍呈植物人狀態。
二、案經臺灣新竹地方法院檢察署檢察官指定乙○○之父親丙○
    ○代行告訴後偵查起訴。
    理  由
甲、程序方面
    按被告以外之人於審判外之言詞或書面陳述，除法律有規定
    者外，不得作為證據；又被告以外之人於審判外之陳述，雖
    不符合同法第159條之1至第159條之4之規定，但經當事人於
    審判程序同意作為證據，法院審酌該言詞陳述或書面陳述作
    成時之情況，認為適當者，亦得為證據。當事人、代理人或
    辯護人於法院調查證據時，知有第159條第1項不得為證據之
    情形，而未於言詞辯論終結前聲明異議者，視為有前項之同
    意，刑事訴訟法第159條第1項及第159條之5分別定有明文。
    經查，本判決下列所引用之各該被告以外之人於審判外之陳
    述（包含書面陳述），除公務員職務上製作之紀錄文書，並
    無顯不可信之情況，依刑事訴訟法第159條之4第1款規定，
    有證據能力外，其餘亦屬傳聞證據部分，檢察官、被告於本
    院準備程序中均表示沒有意見，且迄於言詞辯論終結前亦未
    聲明異議。原審審酌上開證據資料製作時之情況，尚無違法
    不當及證明力明顯過低之瑕疵，亦認為以之作為證據應屬適
    當，故揆諸前開規定，爰依刑事訴訟法第159條之5規定，認
    前揭證據資料均有證據能力。
乙、實體方面
一、認定犯罪事實所憑證據及認定之理由
（一）被告甲○○對於事實一所載之犯罪事實，於原審審理中自
      白認罪，並經代行告訴人即被害人乙○○之父親丙○○於
      警詢、偵訊及原審指訴在卷可查（見97偵2098：5至7頁、
      47至48頁，原審卷：15至17頁），且有道路交通事故現場
      圖、道路交通事故調查報告表(一)、(二)、現場照片10幀、路
      口監視器翻拍照片16幀（ 見97偵2098：12至19頁、57 至
      60頁）；及車損照片30幀（見原審卷：41至56頁）附卷可
      稽。
（二）被告有闖紅燈之事實：
    １、原審勘驗新竹市○○街方向之監視錄影內容，結果為：
        「... 三、從監視錄影畫面僅能看到被害人行駛之對向
        之交通號誌，為三個圓燈。四、23：18：17被害人行駛
        之對向之交通號誌為圓形綠燈轉圓形黃燈。23：18：19
        ，被害人行駛之對向之交通號誌為圓形黃燈。23：18：
        20兩車發生碰撞時，被害人行駛之對向之交通號誌為圓
        形紅燈。五、依據被告及代行告訴人當庭指出畫面中被
        害人是騎乘機車從前方接近路口，被告是騎乘機車從左
        邊進入同一路口。六、被害人騎乘之機車於23：18：19
        已經通過對向為圓形黃燈之號誌及斑馬線並駛入交岔路
        口。七、被告騎乘之機車於23：18：19已經通過交通號
        誌並完全通過斑馬線的位置，駛入同一交岔路口」等情
        ，業經記明筆錄在卷可按（見原審卷：36頁）。
    ２、嗣經原審向新竹市政府函查該交岔路口之交通號誌變化
        、順序、秒數，業經新竹市政府函覆稱：「二、該路口
        號誌運作為普通二時相，第一時相開放食品路雙向通行
        ，第二時相開放東南街雙向通行，故該路口運作時，東
        南街雙向（東往西、西往東）之交通號誌燈號變化及秒
        數為同步且一致。」、「三、夜間23時10分至23時20分
        時制計劃運作，依所附時制計劃表時段型態1.（非假日
        ）所示，當東南街開放通行40秒（ 含綠燈35秒、黃燈3
        秒、全紅燈2秒 ），相對應之食品路紅燈時間為40秒。
        反之當食品路開放通行60秒（ 含綠燈55秒、黃燈3秒、
        全紅燈2秒 ），相對應之東南街紅燈時間為60秒。」等
        情，有新竹市政府於97年10月 7日所出具之撫交管字第
        0970101779號函1紙、交通控制中心時制計劃報表2紙（
        原審卷：61至63頁）附卷可稽。
    ３、由上可知，監視錄影畫面所見之交通號誌即是被害人行
        進方向之交通號誌之變化狀況；且該交岔路口之交通號
        誌設計，有 2秒鐘之路口淨空時間。而被害人與被告於
        23：18：19均騎乘機車進入同一交岔路口時，從監視錄
        影畫面看出被害人行進之東南街之燈號為「黃燈」，參
        酌上開新竹市政府函文內容，可知斯時被告所行駛之食
        品路上應是「紅燈」無訛，詎被告仍騎乘機車前行進入
        交岔路口，被告闖紅燈之事實，堪予認定。被告於本院
        辯稱未闖紅燈核無可採。
（三）被告跨越行車分向線騎乘機車之事實，亦據原審勘驗新竹
      市○○路方向之監視錄影內容，結果為：「從畫面內看出
      被告於23：18：24（按係不同監視錄影設備之時間誤差）
      騎乘機車從畫面之右下方駛入，並且已經跨越雙黃線至對
      向車道前行接近肇事之交岔路口」等情，業經記明筆錄在
      卷可憑（見原審卷：36至37頁），此部分之事實，亦堪予
      認定。
（四）被害人乙○○受到重傷害之事實：
    １、被害人車禍當日送往馬偕醫院急診，其受有頭部外傷併
        顱內出血及腦鈍挫傷術後併腦浮腫、上肢及臀部多處擦
        傷、外傷後水腦症、呼吸機能不全、顱骨缺損、疑似肺
        炎、泌尿道感染、左助膜積水等傷害，有馬偕紀念醫院
        新竹分院甲種診斷證明書1紙在卷可稽（見97偵2098：2
        0頁 ）。又從醫學學理而言，被害人腦部所受之創傷極
        為嚴重，且已到達有立即生命危險之地步，雖經過積極
        搶救，包含 5次手術及藥物治療，才慢慢有恢復之跡象
        ，惟直至97年1月9日出院為止，意識仍然呈現不清楚、
        無法與外界之狀況溝通，大部分時間皆需要臥床，24小
        時需要專人照顧，所受傷勢為終身不能恢復之重大不治
        之傷，且對被害人身體、健康具有重大影響之難治之傷
        等情，亦有馬偕紀念醫院新竹分院於97年 8月14日出具
        之馬院竹外系乙字第0970006486號函及所附被害人病歷
        資料在卷可按（函文見原審卷：30頁、病歷資料外放）
        。
    ２、另被害人前往國防醫學院三軍總醫院診治期間，診斷為
        腦外傷合併蜘蛛網膜下腔出血，術後合併「植物人狀態
        」，顯示其腦部受到很大傷害，就一般學理而言，其終
        身不能復原之機會很大等情，有國防醫學院三軍總醫院
        於97年9月17日所出具之院三病歷字第 0970014213號函
        及所附病歷資料在卷可參（函文見原審卷：58頁、病歷
        資料外放）。
    ３、再者，被害人自97年 3月14日起，在財團法人同仁院萬
        華醫院住院治療復建，被害人仍意識不清，全身肢體無
        力，氣切管留置，需抽痰、鼻胃管餵食、大小便及身體
        清潔等生活照顧均需依賴他人處理，就醫學而言，被害
        人所受傷勢，屬身體機能損傷終身不能恢復之重大不治
        之傷等情，有財團法人同仁院萬華醫院於97年 7月25日
        所出具之同萬發字第097072501號函、出院病歷摘要1份
        附卷可稽（見原審卷：11頁、12至14頁）。
（五）按「汽車在未劃設慢車道之雙向二車道行駛時，應依下列
      規定：一、均應在遵行車道內行駛。二、在劃有分向限制
      線之路段，不得駛入來車之車道內」、「汽車行駛至交岔
      路口，其行進、轉彎，應依下列規定：一、應遵守燈光號
      誌.... 」，道路交通安全規則第97條第1項第1、2款及第
      102條第1項第 1款分別定有明文。被告於前開時、地騎乘
      機車時，本應遵守上述交通安全之規定，且依道路交通事
      故調查報告表載明，當時天晴、夜間有照明、柏油路面乾
      燥、無缺陷、道路無障礙物、視距良好等情形，又無不能
      注意之情事，竟仍疏未注意前方號誌為紅燈，徒因超車而
      跨越分向線駛入來車道，且闖越紅燈而直行進入上開交岔
      路口，而與被害人之機車瞬間發生撞擊而肇事，被告自有
      過失。此經臺灣省竹苗區車輛行車事故鑑定委員會鑑定結
      果，亦為相同之認定，有該會於97年 2月25日出具之竹苗
      鑑970003字第0975300614號函所附臺灣省竹苗區車輛行車
      事故鑑定委員會鑑定意見書1份（ 見96偵2098：25至27頁
      ）附卷可按。再者，本件被害人受到重傷害確因被告之過
      失所致，是被告之過失行為與被害人之重傷害結果間，具
      有相當因果關係。
（六）從而，本案事證已臻明確，被告過失傷害致人重傷犯行，
      堪予認定，自應依法予以論罪科刑。
二、論罪科刑
（一）核被告所為，係犯刑法第284條第1項後段之過失傷害致人
      重傷罪。
（二）原審適用刑法第284條第 1項後段、第41條第1項前段，刑
      法施行法第1條之1，並審酌被告騎乘機車徒因超車而跨越
      分向線駛入來車道，且闖越紅燈之過失程度，係為本件車
      禍事故之肇事主因，又被害人所受傷勢嚴重，目前仍呈植
      物人狀態，另據代行告訴人於審理中稱：富邦產物保險公
      司仍未予理賠汽車強制責任險關於被害人殘障之理賠等語
      ，又被告亦未與被害人家屬達成和解，可見代行告訴人及
      被害人家屬除心理承受莫大傷痛外，經濟上毫無援助可言
      ，暨被告犯後之態度等一切情狀，量處有期徒刑陸月，並
      諭知如易科罰金以新臺幣壹仟元折算壹日之折算標準。經
      核原審認事用法均無不合，審酌刑法第57條各款情形之量
      刑亦稱妥適，且有關強制責任險關於被害人殘障之理賠亦
      已理賠新台幣共 170萬元完畢，被告亦已同意願賠新台幣
      60萬元，但告訴人不同意，均為告訴人所是認，是檢察官
      上訴意旨認被告未與告訴人談和解，原審量刑太輕，核無
      理由，應予以駁回。
據上論斷，應依刑事訴訟法第368條，判決如主文。
本案經檢察官劉斐玲到庭執行職務。
中    華    民    國    98    年    3    月    19    日
                  刑事第十一庭  審判長法  官  張連財
                                      法  官  林明俊
                                      法  官  楊照男
以上正本證明與原本無異。
不得上訴。
                                      書記官  張美華
中    華    民    國    98    年    3     月    19    日
附錄：本案論罪科刑法條全文
刑法第284條：
因過失傷害人者，處6月以下有期徒刑、拘役或5百元以下罰金，
致重傷者，處1年以下有期徒刑、拘役或5百元以下罰金。
從事業務之人，因業務上之過失傷害人者，處1年以下有期徒刑
、拘役或1千元以下罰金，致重傷者，處3年以下有期徒刑、拘役
或2千元以下罰金。
道路交通安全規則第97條第1項
汽車在未劃設慢車道之雙向二車道行駛時，應依下列規定：
一、均應在遵行車道內行駛。
二、在劃有分向限制線之路段，不得駛入來車之車道內。
三、在劃有行車分向線之路段，超車時得駛越，但不能併行競駛
    。
四、除準備停車或臨時停車外，不得駛出路面邊線。
道路交通安全規則第102條第1項第1款：
汽車行駛至交岔路口，其行進、轉彎，應依下列規定：
一、應遵守燈光號誌或交通指揮人員之指揮，遇有交通指揮人員
    指揮與燈光號誌並用時，以交通指揮人員之指揮為準。


司法院資訊處製作；財團法人民間司法改革基金會備份。
